---
title: "Segunda Práctica Programada"
author: "Jahaira Mora Corrales"
date: "2023-07-23"
output: html_document
---

```{r setup, include=FALSE}
knitr::opts_chunk$set(echo = TRUE)
library(leaflet)
library(readr)
library(dplyr)
library(janitor)
library(stringr)
library(gt)
library(writexl)
```

Práctica programada 2

La presente práctica programada deberá resolverse de manera individual utilizando control de versiones (git),
github y RStudio.
Puede utilizar su repositorio de github llamado “mi_primer_repo” que creamos durante clase, o si gusta
puede crear otro para este propósito (si decide crear uno nuevo, recuerde que debe realizar entonces los pasos
de clonarlo en su computadora local y autentificarse como aprendimos en clase).

Recuerde crear al menos el tiquete correspondiente a la resolución de la práctica programada 2, trabajar
bajo la rama correspondiente y hacer commit y push de manera frecuente. Además, cuando ya tenga lista
su solución, debe hacer una SF para integrar el código en main.
La manera de entregar la tarea será enviando por google classroom el link al repositorio de github donde fue
resuelta la práctica programada.

Instrucciones:

a. Cree un archivo Rmarkdown para resolver esta práctica programada. En el chunk de setup cargue las
librerías que considere necesarias para resolver la práctica. Los datos para trabajar puede cargarlos con
la función read_csv de readr directamente de la siguiente dirección: “https://raw.githubusercontent.
com/isa229/programacion_analisis_datos_ii/main/air_quality_index.csv”. (1pto)

```{r}
data_airquality <- "https://raw.githubusercontent.com/isa229/programacion_analisis_datos_ii/main/air_quality_index.csv"
datos_airquality <- read_csv(data_airquality)

head(datos_airquality)

glimpse(datos_airquality)

```


Este conjunto de datos contiene información acerca del índice de calidad del aire (AQI) de distintas ciudades
alrededor del mundo. Las coordenadas geográficas de estas se encuentran como lat (latitud) y lng (longitud).


b. Cuántas categorías diferentes de AQI (AQI Category) hay en este conjunto de datos? Cuáles son?
(2pts)

```{r}
categorias_unicas <-unique(datos_airquality$`AQI Category`) 
cantidad_categorias <- length(categorias_unicas)

print(categorias_unicas)
[1] "Moderate"                      
[2] "Good"                          
[3] "Unhealthy"                     
[4] "Very Unhealthy"                
[5] "Unhealthy for Sensitive Groups"
[6] "Hazardous" 

```

c. Cree una tabla que indique la cantidad de ciudades que hay en cada categoría de AQI (AQI Category).
Adicionalmente, traduzca las categorías a español, por ejemplo “Good” sería “Bueno”. Presente esta
tabla con el paquete gt, añadiendo títulos y subtítulos (10pts).

```{r}
conteo_ciudades <- datos_airquality |> 
  group_by(`AQI Category`) |> 
  summarise(Cantidad_ciudades = n()) |> 
  mutate(`AQI Category` = case_when(
    `AQI Category` == "Good" ~ "Bueno",
    `AQI Category` == "Moderate" ~ "Moderado",
    `AQI Category` == "Unhealthy for Sensitive Groups" ~ "Insalubre para grupos sensibles",
    `AQI Category` == "Unhealthy" ~ "Insalubre",
    `AQI Category` == "Very Unhealthy" ~ "Muy insalubre",
    `AQI Category` == "Hazardous" ~ "Peligroso",
    TRUE ~ as.character(`AQI Category`)  
  ))
```


d. Obtenga el promedio del AQI Value por país, y cree 2 tablas: Una que muestre los 10 países con los
valores más bajos de AQI, y otra que muestre los 10 países con los valores más altos de AQI. Presente
estas tablas con el paquete gt, añadiendo títulos y subtítulos (10pts)

```{r}
promedio_AQI_pais <- datos_airquality |> 
  group_by(Country) |> 
  summarise(AQI_Promedio = mean(`AQI Value`, na.rm = TRUE))
```

```{r}
valores_masaltos_pais <- promedio_AQI_pais |> 
  arrange(desc(AQI_Promedio)) |>  
  head(10)
```

```{r}
tabla_AQI_altos <- valores_masaltos_pais |>
  gt() |>  
  tab_header( 
    title = "Los 10 países con los valores más altos de AQI",
    subtitle = "Paises más contaminados"
    )
  
tabla_AQI_altos
```


```{r}

valores_masbajos_pais <- promedio_AQI_pais |> 
  arrange(AQI_Promedio) |>  
  head(10)

tabla_AQI_bajos <- valores_masbajos_pais |>
  gt() |>  
  tab_header( 
    title = "Los 10 países con los valores más bajos de AQI",
    subtitle = "Paises menos contaminados"
    )
  
tabla_AQI_bajos

```


e. Para las 10 ciudades con los valores promedios más altos de AQI, muestrelos en un mapa de leaflet usando
addMarkers o un addCircles. En el popup debe colocar el valor promedio del AQI. (6pts)
```{r}
promedio_ciudad <- datos_airquality |> 
  group_by(City, lng, lat) |> 
  summarise(AQI_pROMEDIO_City = mean(`AQI Value`, na.rm = TRUE)) |> 
  arrange(AQI_pROMEDIO_City)

top_10_ciudades <- promedio_ciudad |> 
  arrange(desc(AQI_pROMEDIO_City)) |> 
  head(10)

```

```{r}

mapa_ciudades_AQIALTO <- top_10_ciudades |> 
  leaflet() |> 
  addTiles() |> 
  addMarkers(lng = ~lng, lat = ~lat, popup = ~ City)

mapa_ciudades_AQIALTO
```

f. Escriba el código que exporte los datos en un excel, de tal manera que cada pestaña tenga solamente
los datos de una categoría de AQI. (Es decir una pestaña para las ciudades cuya categoría es “Good”
o “Buena”, otra para los que la categoría es “Moderate” y así para cada cateoría). (5pts)

```{r}
datos_airquality$`AQI Category` <- datos_airquality$`AQI Category` |> 
  recode("Good" = "Bueno",
         "Moderate" = "Moderado",
         "Unhealthy" = "No_saludable",
         "Very Unhealthy" = "Muy_insalubre",
         "Unhealthy for Sensitive Groups" = "IG_sencibles",
         "Hazardous" = "Peligroso")
```

```{r}
Datos_AQI_Quality_Excel <- list("Bueno" = Good <-datos_airquality |> 
    filter(`AQI Category` == "Bueno"),
    
     "Moderado"= Moderate <- datos_airquality |> 
      filter(`AQI Category` == "Moderado"),
    
    "No_saludable"= No_saludable <- datos_airquality |> 
     filter(`AQI Category` == "No_saludable"),
    
     "Muy_insalubre"=  Muy_insalubre <- datos_airquality |> 
     filter(`AQI Category` == "Muy_insalubre"),
    
     "Peligroso" = Peligroso <- datos_airquality|> 
      filter(`AQI Category` == "Peligroso"),
    
    "IG_sencibles" = IG_sencibles <- datos_airquality |> 
      filter(`AQI Category` == "IG_sencibles"))

write_xlsx(Datos_AQI_Quality_Excel,path = "Datos/Datos_AQI_Quality_Excel.xlsx")
```


